【裁判字號】    98,消債抗,14
【裁判日期】    980629
【裁判案由】    更生事件
【裁判全文】
臺灣屏東地方法院民事裁定            98年度消債抗字第14號
抗  告  人  甲○○
上列抗告人因消費者債務清理事件聲請更生程序事件，對於本院
民國98年1 月21日所為裁定，提起抗告，本院裁定如下：
    主  文
原裁定廢棄。
聲請人甲○○自民國九十八年六月二十九日十二時起開始更生程
序。
命司法事務官進行本件更生程序。
    理  由
一、抗告意旨略以：抗告人因投資失利，造成積欠卡債，為清償
    債務，曾於民國96年間與各債權銀行個別協商，個別協商款
    合計每月約新臺幣（下同）3 萬多元。其受僱於訴外人屏東
    縣高樹鄉公所擔任雇員，每月薪資約16,500元，須靠家人協
    助始能繳納，惟於96年底，家中農作物遭遇風災，損失嚴重
    ，家人無法再協助抗告人繳納協商款。抗告人因無法清償債
    務，因此向最大償權銀行中國信託商業銀行股份有限公司（
    下稱中國信託銀行）請求協商。嗣中國信託銀行於97年6 月
    7 來函表示前置協商開始，同年月12日，抗告人聯絡中國信
    託銀行前置協商窗口柯小姐，柯小姐提出二階段還款方案，
    抗告人表示要再與家人討論。同年月13日，中國信託銀行再
    次向抗告人表示有3 種處理方式即：1.分179 期清償，月繳
    11,000元，零利率。2.二階段清償方案：第1 期至第72期月
    繳6,200 元，第73期以後，再視情況定清償方式。3.若不同
    意1 或2 的任何一種方案，即予退件。而抗告人每月薪資扣
    除個人生活費用9,000 元後，餘7,500 元可供還款，實無法
    負擔每月11,000 元 之協商還款條件。又二階段方案，前72
    期抗告人雖能負擔，但73期以後，還款金額及期限均不明確
    ，對抗告人並無保障。抗告人向中國信託銀行表示無法接受
    前開方案，並請求另議其他清償條件。但中國信託銀行並不
    同意其他清償方式，同年月19日上午11時左右，又來電詢問
    抗告人欲選擇何清償方案，抑或要退件。抗告人因與中國信
    託銀行就協商還款方式意思表示不一致，無法達成協商。且
    再探詢是否有其他清償方式，中國信託銀行仍不同意，並表
    示如不能決定上開清償方案，即要退件。抗告人因此同意中
    國信託銀行以退件方式結案，並認為該退件即為協商不成立
    之證明，並逕為聲請更生，惟原審裁定以抗告人雖曾向中國
    信託銀行提出協商申請，顯然未依中國信託銀行之要求進行
    協商（或提出合理還款計畫進行協商），致中國信託銀行以
    債務人主動要求撤件而退回債務人協商之申請，難認債務人
    已符合依法向債權人申請債務協商，而無法與債權人成立協
    商之要件，而駁回其更生聲請，為此，依法提起抗告，請求
    廢棄原裁定，並准聲請人更生之聲請等語。
二、按債務人不能清償債務或有不能清償之虞者，得依本條例所
    定更生或清算程序，清理其債務。次按自債務人提出協商請
    求之翌日起逾30日不開始協商，或自開始協商之翌日起逾90
    日協商不成立者，債務人得逕向法院聲請更生或清算，消費
    者債務清理條例第3 條、第153 條第1 項分別定有明文。
三、經查：
  (一)抗告人向最大債權金融機構中國信託銀行提出前置協商申請
    ，中國信託銀行於於97年6 月7 日函知抗告人前置協商開始
    ，因還款方案雙方協議不成，中國信託銀行於同年6 月19日
    退件而無附具理由，並函請抗告人備齊必要文件後再重新提
    出申請，業據原審向中國信託銀行查明屬實，並有前置協商
    退件通知函附於本院卷可憑。惟依民法第153 條第1 項規定
    之反面解釋，當事人互相表示意思不一致時，契約即為不成
    立。本件抗告人前已依法向最大債權人中國信託銀行提出協
    商之請求，並就補件及還款方法進行多次聯絡協商，雙方就
    還款金額及方式之意思表示仍不一致，因此可認雙方實質上
    已屬協商不成立之情形，已符合消費者債務清理條例第151
    條更生聲請前應進行協商之要件。至債權人中國信託銀行所
    發給之退件函，並未勾選任何退件之理由（包括未勾選「主
    動或要求撤件」之選項），之後所表示退件即是抗告人自行
    為之，實與前開情形不符，本院自不受該函文內容之拘束。
  (二)又查抗告人自承每月薪資以16,500元為準，扣除抗告人每月
    最低生活費用（以主計處公告之97年最低生活費用）9, 829
    元，剩餘金額為6,671 元可供償還債務，可信確實無法償還
    協商條件，而其現陳報債務為1,960,839 元，以其收入顯無
    法全數清償，而本件抗告人乃因提出協商聲請後未能與最大
    債權人達成協商，業經本院審認如前，原審裁定未能考量前
    情遽而駁回其更生聲請，容有未洽，本件復查無抗告人即債
    務人有消費者債務清理條例第6 條第3 項、第8 條或第46條
    各款所定駁回更生聲請之事由存在，則抗告人聲請更生，應
    屬有據，抗告意旨指摘原裁定不當求予廢棄，為有理由，爰
    由本院依法廢棄原裁定，並依同條例第45條第1 項、第16條
    第1 項規定，由本院予以廢棄改判如主文第2 、3 項所示。
四、依消費者債務清理條例第11條第2 項、第45條第1 項、第15
    條，民事訴訟法第492 條、第495 條之1 第1 項、第450 條
    第1 項，裁定如主文。
中    華    民    國    98    年    6     月    29    日
                  民事第一庭  審判長法  官  孫國禎
                                    法  官  張以岳
                                    法  官  潘  快
正本係照原本作成。
本裁定不得抗告。
本裁定已於98年6月29日公告。
                                    書記官  黃麗燕
中    華    民    國    98    年    6     月    29    日


司法院資訊處製作；財團法人民間司法改革基金會備份。
